臺灣花蓮地方法院刑事判決　　　　　　　　　　　　　　九十年度訴字第三一四號
　　公　訴　人　臺灣花蓮地方法院檢察署檢察官
　　被　　　告　丁○○
　　指定辯護人　本院公設辯護人　乙○
右列被告因違反毒品危害防制條例案件，經檢察官提起公訴（九十度偵字第二五五八
號），本院判決如左︰
    主  文
丁○○無罪。
    理  由
一、公訴意旨略以：被告丁○○明知戊○○並未與其共同販賣第二級毒品安非他命，
    竟因懷疑戊○○向警方供述其涉犯竊盜及贓物罪之犯罪事實，即意圖使戊○○受
    刑事追訴，於民國八十九年八月十七日上午十時十七分許，在花蓮縣警察局玉里
    分局玉里派出所向承辦警員甲○○供稱：戊○○與其共同基於販賣第二級毒品安
    非他命之犯意聯絡，於八十九年八月十六日十八時許，在鳳林鎮以每公克新臺幣
    （下同）一千元之價格，販賣不詳數量之安非他命予不詳年籍之女子等語，誣陷
    被害人戊○○犯毒品危害防制條例之罪，因認被告涉犯毒品危害防制條例第十六
    條誣告罪嫌云云。
二、公訴人認被告丁○○涉有右揭犯行，無非係以被告於檢察官偵查中之自白、證人
    戊○○之指訴，以及臺灣花蓮地方法院檢察署八十九年度偵字第三四五一號（公
    訴人誤載為八十九年度偵字第八四五一號）偵查卷、本院八十九年度訴字第四四
    五號刑事卷宗、警訊筆錄等為其主要論據。訊據被告堅詞否認有誣告犯意，辯稱
    ：因當時伊懷疑是證人戊○○向警方告密伊竊盜乙事，所以，一時氣憤才會向警
    方說證人戊○○販賣毒品，但於檢察官訊問時，伊就坦承伊係誣陷證人戊○○，
    其並沒有販賣毒品等語；指定辯護人為被告辯護稱：被告坦承誣告證人戊○○販
    賣安非他命，惟無證據可認被告有栽贓誣陷或捏造證據之行為，自不能以毒品危
    害防制條例第十六條相繩。
三、按犯罪事實應依證據認定之，無證據不得推定其犯罪事實；又不能證明被告犯罪
    者，應諭知無罪之判決，刑事訴訟法第一百五十四條、第三百零一條第一項分別
    定有明文。再按認定犯罪事實，所憑之證據，雖不以直接證據為限，間接證據亦
    包括在內，然無論直接或間接證據，其為訴訟上之證明，須於通常一般之人均不
    致於有所懷疑，而得確信其為真實之程度者，始得據之為有罪之認定，倘其證明
    尚未達到此一程度，而有合理之懷疑存在時，即無從為有罪之認定（最高法院七
    十六年度臺上字第四九八六號判例可資參照）。復按刑法第一百六十九條第一項
    誣告罪之成立，以使人受刑事或懲戒處分之意思向該管公務員誣告，且明知所訴
    虛偽為構成要件，故所訴事實，縱屬不能證明係屬實在，而在積極方面尚無證據
    證明其確係故意虛構者，仍不能據以誣告論罪；又若因公務員之訊問而為不利他
    人之陳述，縱其陳述涉於虛偽，既無申告他人使其受刑事或懲戒處分之意思，即
    與誣告罪之要件不符（最高法院四十六年度臺上字第九二七號、五十三年度臺上
    字第五七四號判例參照）。末按毒品危害防制條例第十六條係刑法誣告罪之特別
    規定，除具備刑法上普通誣告罪之條件外，尚須具備栽贓誣陷或捏造證據之特別
    要件，方能成立，若僅意圖他人受刑事處分，向該管公務員誣告他人本條例之罪
    ，並無栽贓誣陷或捏造證據之行為，祇應成立刑法第一百六十九條第一項之普通
    誣告罪，不能遽以該本條例之誣告罪相繩（最高法院二十八年度上字第一四九七
    號及三十年度上字第三四七二號判例可資參考）。
四、經查：
（一）證人戊○○前因毒品危害防制條例案件，經臺灣花蓮地方法院檢察署（下稱花
      蓮地檢署）檢察官提起公訴，經本院認證據不足，諭知戊○○無罪，亦經臺灣
      高等法院花蓮分院（下稱花蓮高分院）以罪證不足而駁回檢察官上訴等情，業
      經本院依職權調閱本院八十九年度訴字第四一五號卷宗核閱全卷無誤，並有本
      院八十九年度訴字第四一五號刑事判決書及花蓮高分院九十年度上訴字第四八
      號刑事判決各乙份在卷可稽。細究本院及花蓮高分院判處戊○○無罪之判決書
      理由，係以證人戊○○所辯非不足採信，被告丁○○於該案中警訊之自白與其
      後之供述不一，以及證人邱玉如之證詞有瑕疵為論據。是以，被告向警方供述
      證人戊○○販賣毒品乙事，不能證明係屬事實，洵堪認定。
（二）次查，被告邱舜威明知證人戊○○無販賣第二級毒品安非他命之情事，因懷疑
      係其向警方告密而懷恨在心，竟於八十九年八月十七日，在花蓮縣警察局玉里
      分局及玉里派出所，向承辦警察供稱其有販賣毒品乙事，業據被告於檢察官偵
      查中及本院審理時坦承不諱，並有警訊筆錄、花蓮地檢署八十九年度偵字第三
      四五一號卷中八十九年十一月二十八日訊問筆錄在卷可證。是被告有向警察供
      述上開情事，堪予認定。
（三）再查，被告丁○○於八十九年八月十七日為警查獲其所犯竊盜案件，於警訊當
      日二次偵訊、檢察官同日初訊時，均供稱被害人戊○○販賣毒品，固有各該警
      訊及偵查筆錄可參，然觀諸相關筆錄，均係警方訊問「據警訊邱玉如時稱在你
      們沒有現金時，曾經以安非他命犯售予他人換取現金，是否實在？」、「戊○○平時販售的安非他命是何人提供？」、「安非他命是以幾公克販售？多少金
      額得利？如何拆帳？」、「曾經將安非他命販售予何人？何處販售？如何聯繫
      ？」等相關證人戊○○販售毒品事實，被告始回答供述證人戊○○販賣毒品乙
      事，業據證人甲○○即當天訊問被告之員警於本院審理時證述：當天接獲民眾
      范秀鳳報案，指稱他的錢放在機車裡被偷了，另外有一位小貨車的車主的東西
      也被偷了。旅社服務生江玉圓說，他有看到旅社房客被告丁○○有到小貨車那
      裡去偷東西，那個時間點與范秀鳳所說的時間點相近，所以我們就在路上巡邏
      ，後來我們就發現被告丁○○，並查獲吸食器，安非他命殘渣。當天是同一的
      時間分別訊問被告丁○○、邱玉如、戊○○。丙○○訊問戊○○，我訊問被告
      丁○○，陳基財訊問邱玉如。當時我是訊問被告丁○○有關竊盜及吸食的問題
      。後來陳基財訊問邱玉如後告訴我有販賣的問題。我知悉後，才開始訊問被告
      丁○○有關販賣的問題。被告丁○○才供述戊○○有販賣安非他命。（問：如
      何知悉戊○○有販賣安非他命？）我們是邱玉如訊問後，我們才訊問戊○○、
      被告丁○○，而被告丁○○才承認的，被告並沒有主動告知我們戊○○在販賣
      毒品等語（詳見本院九十一年五月二十二日審理筆錄）屬實，並有前開警訊筆
      錄偵查報告附卷可參。則足徵被告係於警方之推問下，始製作上開筆錄，說明
      證人戊○○販賣毒品之情形，並未主動積極地向警員申告其販賣毒品事實，是
      揆諸首揭判例意旨，自難遽為認定被告有何申告之行為，其所為與刑法第一百
      六十九條第一項之誣告罪之犯罪構成要件不該當。
（四）按所謂栽贓誣陷之誣告，例如一面以毒品暗置他人處所，一面誣告該人持有毒
      品是。所謂捏造證據之誣告，例如某甲吸食毒品，某乙因欲誣告某丙販賣毒品
      ，遂唆使某甲偽供毒品係由某丙處買來是。又查，被告丁○○僅係於警察訊問
      時供稱上情，並未提出物證諸如第二級毒品安非他命或捏造其他證據誣陷係證
      人戊○○販賣毒品之物乙節，亦業據證人甲○○於本院審理時證述：（問：訊
      問被告丁○○時，被告丁○○是否有提出告發戊○○販賣安非他命？）只是警
      訊訊問而已，他並沒有主動告知我們戊○○販賣安非他命，也沒有提出其他證
      據等語（詳見本院九十一年五月二十二日審理筆錄）屬實，並經本院審閱證人
      戊○○被訴販賣毒品案件卷宗之警訊筆錄無訛。是揆諸首揭判例及說明，被告
      僅向警員供述前開情事，並無栽贓誣陷或捏造證據之行為，自與毒品危害防制
      條例第十六條之犯罪構成要件有別。
（五）綜上所述，本件被告丁○○於前開戊○○被訴販賣第二級毒品安非他命案件中
      ，於警訊中所為之供述，縱屬不能證明係屬實在，而被告自承伊係故意虛構，
      惟被告係因警察之推問而為不利於證人戊○○之陳述，且被告並無栽贓誣陷或
      捏造證據之行為，縱其陳述涉於虛偽，然既無申告他人使其受刑事或懲戒處分
      之意思，自難繩以誣告罪責。此外，復查無其他積極證據足認被告有何誣告犯
      行，不能證明被告犯罪，應依法諭知無罪之判決。
據上論斷，應依刑事訴訟法第三百零一條第一項，判決如主文。
本案經檢察官薛智友到庭執行職務。
中      華      民      國    九十一    年      六      月        六    日
                              臺灣花蓮地方法院刑事庭
                                  審判長法官  陳淑媛
                                        法官  蘇嫊娟
                                        法官  饒金鳳
右正本證明與原本無異。
如對本判決不服，應於送達後十日內，向本院提出上訴狀。（應抄附繕本）
                                  法院書記官
中      華      民      國    九十一    年      六      月        十    日
